【裁判字號】    96,簡上,39
【裁判日期】    970123
【裁判案由】    排除侵害
【裁判全文】
臺灣雲林地方法院民事判決              96年度簡上字第39號
上  訴  人  乙○○
被  上訴人  甲○○
上列當事人間請求排除侵害事件，上訴人對於中華民國96年5月
16日臺灣雲林地方法院斗六簡易庭96年度六簡字第76號第一審判
決提起上訴，經於97年1月9日言詞辯論終結，本院判決如下：
    主  文
上訴駁回。
第二審訴訟費用新台幣萬零貳拾元，由被上訴人負擔新台幣壹
萬伍仟零壹拾元，餘由上訴人負擔。
    事 實 及 理 由
一、上訴人於原審起訴主張：
  (一)坐落雲林縣古坑鄉○○○段202-231 地號土地（下稱系爭土
    地）為上訴人所承租，與被上訴人所承租同段202-230 地號
    土地（下稱202-230 地號土地）相毗鄰，詎被上訴人於202-
    230 地號土地種植之香蕉枝葉已逾越兩土地之經界，而生長
    於系爭土地之上空，妨害上訴人所種植作物之生長。爰提起
    本件訴訟，請求被上訴人將香蕉砍除。
  (二)上訴人提起上訴後，除援用原審各項陳述外，並補稱：被上
    訴人雖已將香蕉枝葉砍除，並噴灑除草劑，但現又長高3 尺
    ，被上訴人應將香蕉樹全部砍除，才不會再生長；上訴人承
    租系爭土地，被上訴人之香蕉樹已妨害上訴人之占有，依民
    法第962 條之規定請求排除侵害。
二、被上訴人抗辯意旨：已將越界部分的香蕉枝葉全部砍除，並
    噴灑除草劑，香蕉樹應不會再生長。
三、本件原審對於上訴人之請求，判決上訴人敗訴，上訴人聲明
    不服，求為廢棄原判決，並聲明：(一)原判決廢棄。(二)被上訴
    人應將其所種植之香蕉樹逾越至上訴人所承租之系爭土地上
    部分砍除。(三)第一、二審訴訟費用由被上訴人負擔。被上訴
    人則求為判決：駁回上訴。
四、得心證之理由：
  (一)上訴人主張其所承租坐落雲林縣古坑鄉○○○段202-231 地
    號之土地，與被上訴人所承租坐落同段202-230 地號土地相
    毗鄰之事實，為被上訴人所不爭執，並經原審及本院勘驗現
    場屬實，堪信為真實。上訴人另主張被上訴人應將其所種植
    之香蕉樹砍除，則為被上訴人所否認，並以前揭情詞置辯。
    經查：
  按占有人，其占有被侵奪者，得請求返還其占有物；占有被
    妨害者，得請求除去其妨害；占有有被妨害之虞者，得請求
    防止其妨害。民法第962 條定有明文。經原審會同雲林縣斗
    六地政事務所至現場勘驗結果，雲林縣斗六地政事務所人員
    稱：香蕉樹種於被上訴人承租之土地上，但香蕉樹長大了，
    葉子會傾斜，所以踰越至上訴人的土地上空等語（見原審卷
    第37頁），而上訴人亦自承香蕉樹係種植於被上訴人所承租
    之202- 230地號土地，足認被上訴人所種植之香蕉樹根並未
    越界，僅於其生長後因部分枝葉踰越至系爭土地上空，始有
    妨害上訴人對於系爭土地占有之可能。
  被上訴人於本院會同內政部土地測量局至現場勘驗測量之時
    ，已於現場將香蕉樹越界部分之枝葉全部砍除之事實，有勘
    驗筆錄、現場照片附卷可稽（見本院卷第86至89頁），且被
    上訴人嗣後亦於殘存之香蕉樹上噴灑除草劑乙節，業據其提
    出現場照片為證（見本院卷第115 、116 頁），復為上訴人
    所不爭執，是該香蕉樹於本院第二審言詞辯論終結時應已無
    踰越至系爭土地上空，而妨害上訴人占有之情形。
  上訴人雖另主張於被上訴人噴灑除草劑後，香蕉樹另又發芽
    生長3 尺，故應將全部香蕉樹砍除云云，然並未舉證以實其
    說，且因被上訴人已噴灑除草劑，縱香蕉樹有發芽3 尺之情
    形，亦無法如之前茂盛生長致枝葉踰越至系爭土地上空，而
    妨害上訴人占有。是被上訴人之香蕉樹現既未妨害上訴人之
    占有，亦無任何妨害之虞，其請求被上訴人將全部香蕉樹砍
    除，為無理由，應予駁回。
  (二)從而，上訴人依民法第962 條之規定，請求被上訴人砍除香
    蕉樹，為無理由，不應准許。原審為上訴人敗訴之判決，並
    無不合。上訴意旨指摘原判決不當，求予廢棄改判，為無理
    由，應予駁回。
五、本件判決之基礎已臻明確，兩造其餘之攻擊防禦方法及舉證
    ，核與判決無影響，爰不一一論述，併此敘明。
六、本件上訴人雖然全部敗訴，然被上訴人所種植之香蕉樹枝葉
    原本確實有踰越至鄰地上空之情形，上訴人提起本件訴訟，
    並請求本院函請內政部土地測量局派員測量，按當時之訴訟
    程度，為伸張或防衛權利所必要，被上訴人於本院會同內政
    部土地測量局人員至現場勘驗測量時，始砍除越界之枝葉，
    並於事後噴灑除草劑，是本院酌量上情，認本件第二審之訴
    訟費用新台幣（下同）30,020元（包括裁判費1,500 元及測
    量費28,520元）應由被上訴人負擔15,010元，餘由上訴人負
    擔，爰依民事訴訟法第87條第1 項之規定，裁定如主文。
七、據上論結，本件上訴為無理由，依民事訴訟法第436 條之1
    第3 項、第449 條第1 項、第81條，判決如主文。
中    華    民    國    97    年    1     月   23     日
            民事第二庭    審判長法  官  林秋火
                                法  官  楊欣怡
                                法  官  吳錦佳
以上正本係照原本作成
本判決不得上訴。
中    華    民    國    97    年    1     月   23     日
                                書記官  林美鳳


司法院資訊處製作；財團法人民間司法改革基金會備份。
